臺灣臺北地方法院民事簡易判決
109年度北簡字第18688號
原      告  兆豐產物保險股份有限公司(中國產物保險股份有
            限公司)   

法定代理人  游建烽  
訴訟代理人  許雙閏  
            王冠宇  
被      告  李宥駖即李蓉芬

訴訟代理人  何乃隆律師
上列當事人間請求清償借款事件，本院於民國110年1月20日言詞
辯論終結，判決如下：
    主      文
原告之訴駁回。
訴訟費用由原告負擔。
    事實及理由
一、原告主張：被告於民國91年9月25日向訴外人台新國際商業銀行股份有限公司（下稱台新銀行）借款新臺幣（下同）50萬元（下稱系爭借款），且簽發面額50萬元之本票（下稱系爭本票）作為擔保，台新銀行並向原告投保同額之信用保險。然被告未依約還款，尚積欠台新銀行52萬7,478元（含本金49萬6,099元、利息2萬8,526元、違約金2,853元）。嗣台新銀行向原告申請理賠，原告賠付台新銀行上開被告欠款金額之90％即47萬4,730元後，台新銀行將上開對被告之借款債權（下稱系爭借款債權）讓與原告。又依原告提出之消貸追償款明細，可知原告受讓系爭借款債權後，被告仍有陸續向原告為清償，被告最後還款日乃105年4月1日，則迄至原告於109年10月21日提起本件訴訟時，尚未逾15年或5年之消滅時效期間，且原告另於101年間持系爭本票對被告聲請強制執行，雖因被告無財產可供執行，致未能執行，惟該次聲請強制執行亦生中斷系爭借款債權請求權時效之效力，故本件並無時效消滅之問題。爰以起訴狀繕本送達作為債權移轉通知之意思表示，且依消費借貸及債權讓與之法律關係，提起本件訴訟。並聲明：被告應給付原告47萬4,730元，及其中44萬6,489元部分，自92年4月26日起至清償日止，按週年利率11.5％計算之利息，暨按上開利率20％計算之違約金。
二、被告則以：被告自91年10月25日起即未還款，則迄至原告於
    109年11月18日提起本件訴訟向被告為請求時，原告對被告
    之系爭借款債權請求權已罹於15年時效而消滅，至原告所提
    消貸追償款明細僅係原告內部自行製作之文書，原告未能提
    出相應之清償證明，被告否認該文書之真正；而原告持系爭
    本票聲請強制執行，就系爭借款債權請求權不生中斷時效之
    效力等語，資為抗辯。並聲明：原告之訴駁回。
三、本院之判斷：
　㈠原告主張被告於91年9月25日向台新銀行借款50萬元，且簽發
    系爭本票作為擔保，台新銀行並向原告投保同額之信用保險
    ，然被告未依約還款，尚積欠台新銀行52萬7,478元（含本
    金49萬6,099元、利息2萬8,526元、違約金2,853元）。嗣台
    新銀行向原告申請理賠，原告賠付台新銀行上開被告欠款金
    額之90％即47萬4,730元後，台新銀行將系爭借款債權讓與原
    告等情，業據原告提出台新銀行信用貸款類產品申請書、系
    爭本票、債權移轉證明書、小額信用保險理賠金額計算表等
    件影本為證（見本院卷第13至19頁），且為被告所不爭執，
    固堪信為真實。
　㈡惟原告另主張其得請求被告給付如聲明所示之金額、利息及
    違約金乙節，則為被告所否認，並以前揭情詞置辯。經查：
　⒈原告自91年10月25日起即未清償系爭借款，無從因清償而生
    消滅時效中斷之效力：
　⑴按當事人主張有利於己之事實者，就其事實有舉證之責任；
    私文書應由舉證人證其真正，民事訴訟法第277條前段、第3
    57條前段分別定有明文。
　⑵原告雖主張其受讓系爭借款債權後，被告仍有陸續向原告為
    清償，最後還款日乃105年4月1日云云，並提出消貸追償款
    明細為憑（見本院卷第43至47頁），惟該消貸追償款明細乃
    原告自行製作之私文書，被告既否認其真正，則原告就該私
    文書之真實性即應負舉證之責，惟原告未能提出上開消貸追
    償款明細所載各次還款之繳款證明或其他相關單據，無從認
    定其上「還款金額」欄及「還款日期」欄之記載確有其事，
    自不能僅憑該真實性有疑之消貸追償款明細，遽認原告上開
    主張為真正。依原告所提債權移轉證明書（見本院卷第17頁
    ），被告逾欠日期為91年10月25日，被告亦自承其自斯時起
    即未就系爭借款為任何清償，而原告未能就其受讓系爭借款
    債權後，被告尚有對原告為清償乙事舉證以實其說，自應認
    定原告自91年10月25日起即未清償系爭借款，無從因清償而
    生消滅時效中斷之效力。
　⒉原告於101年間對被告聲請強制執行，就系爭借款債權請求權
    不生消滅時效中斷之效力：
　　原告雖曾於101年間向臺灣桃園地方法院聲請對被告為強制
    執行（下稱系爭強制執行事件），業經原告提出臺灣桃園地
    方法院101年6月18日桃院晴101司執悅字第45131號債權憑證
    （下稱系爭債權憑證）為據（見本院卷第55至56頁），惟系
    爭債權憑證載明系爭強制執行事件之執行名義乃本院92年度
    票字第2904號本票裁定（下稱系爭本票裁定）及確定證明書
    ，則系爭強制執行事件乃原告基於系爭本票債權對被告有所
    請求，而本票債權與其原因債權之請求權法律關係個別，債
    務人得抗辯之事由亦不相同，故若債權人僅依本票債權請求
    權向債務人請求而因此發生請求權消滅時效中斷之效果，然
    因債權人並未依本票原因債權向債務人為請求，債務人無從
    為抗辯，故其消滅時效中斷效力自不當然及於原因債權，是
    原告基於系爭本票債權，以系爭本票裁定及確定證明書聲請
    對被告為強制執行之行為，僅發生系爭本票債權時效中斷之
    效果，其效力自不當然及於系爭本票原因債權即系爭借款債
    權請求權消滅時效之計算。原告主張系爭強制執行事件之聲
    請即生系爭借款債權請求權消滅時效中斷之效力云云，自非
    可採。
　⒊系爭借款債權請求權已罹於時效而消滅，被告自得拒絕給付
    ：　
　⑴按請求權，因15年間不行使而消滅；消滅時效，自請求權可
    行使時起算；時效完成後，債務人得拒絕給付，民法第125
    條前段、第128條前段、第144條第1項分別定有明文。又按
    債權讓與，債務人於受通知時所得對抗讓與人之事由，皆得
    以之對抗受讓人，民法第299條第1項定有明文，所謂得對抗
    之事由，不以狹義之抗辯權為限，而應廣泛包括，凡足以阻
    止或排斥債權之成立、存續或行使之事由在內，蓋債權之讓
    與，在債務人既不得拒絕，自不宜因債權讓與之結果，而使
    債務人陷於不利之地位（最高法院52年台上字第1085號判決
    意旨參照）。
　⑵被告自91年10月25日起即未就系爭借款為清償乙節，已如前
    述，原告復未舉證證明於其提起本件訴訟前，有何消滅時效
    中斷之事由發生，則原告迄至109年10月21日始向本院提起
    本件訴訟對被告請求清償系爭借款，有民事起訴狀上本院收
    狀日期章戳為憑（見本院卷第7頁），顯已逾15年之消滅時
    效期間，故被告以系爭借款債權請求權已罹於時效而消滅為
    由，對抗受讓系爭債權之原告，即屬有據，被告自得拒絕給
    付。
四、綜上所述，原告依消費借貸及債權讓與之法律關係，請求被
    告給付47萬4,730元，及其中44萬6,489元部分，自92年4月
　　26日起至清償日止，按週年利率11.5％計算之利息，暨按上
    開利率20％計算之違約金，為無理由，應予駁回。
五、本件事證已臻明確，兩造其餘攻擊防禦方法及所提證據資料
    ，於判決結果不生影響，爰不一一論列，併此敘明。
六、訴訟費用負擔之依據：民事訴訟法第78條。
中　　華　　民　　國　　110 　年　　2 　　月　　19　　日
　　　　　　　　　臺北簡易庭  法　官　黃珮如
以上正本係照原本作成。
如不服本判決，應於判決送達後20日內向本庭（臺北市○○區○○○
路0段000巷0號）提出上訴狀，並按他造當事人之人數附繕本。
如委任律師提起上訴者，應一併繳納上訴審裁判費。
中　　華　　民　　國　　110 　年　　2 　　月　　19　　日
                              書記官  李易融